最高法院刑事判決　　　　　　九十六年度台上字第三六七七號
上　訴　人　甲○○
　　　　　　　　　　巷96號8樓（
選任辯護人　曾慶崇律師
上列上訴人因違反毒品危害防制條例等罪案件，不服台灣高等法
院台中分院中華民國九十六年四月十七日第二審判決（九十六年
度上訴字第五三六號，起訴案號：台灣台中地方法院檢察署九十
五年度偵字第九八六一、九九二八號），提起上訴，本院判決如
下：
    主  文
原判決關於販賣第一級毒品部分撤銷，發回台灣高等法院台中分
院。
其他上訴駁回。
    理  由
按上訴得對於判決之一部為之；未聲明為一部者，視為全部上訴
，刑事訴訟法第三百四十八條第一項定有明文。本件上訴人之上
訴，未聲明僅對部分提起，依上開說明，視為全部上訴。
壹、撤銷發回部分（即販賣第一級毒品部分）
本件原判決認定：上訴人甲○○意圖營利，基於販賣第一級毒品
海洛因之概括犯意，於如原判決（下同）附表一所示之時間，以
其所持有之0000000000號行動電話門號作為其販毒聯
絡工具，俟附表一所示販賣對象欄所載黃如津等欲購買毒品海洛
因之人分別撥打前開行動電話前來，而約定所購買海洛因之數量
、金額、地點，以每次新台幣（下同）一千元或五千元之價格，
分別交付販賣予如附表一之人多次（時間、地點、數量、次數及
販賣所得詳如附表一所示），共計販賣所得為一萬八千元等情。
因而撤銷第一審關於此部分之科刑判決，改判仍論上訴人以連續
販賣第一級毒品罪，處有期徒刑拾年，並為相關從刑之宣告。固
非無見。
惟查：（一）科刑之判決書，須將認定之犯罪事實詳予記載，然
後於理由逐一說明其憑以認定之證據，以使事實與理由兩相一致
，方為合法，倘事實已有敘及，而理由內未加說明，是為理由不
備，理由內已加說明，而事實無此記載，則理由失其依據，均足
構成撤銷之原因。原判決事實認定：上訴人意圖營利而連續販賣
第一級毒品等情，而據以論罪科刑。然對其認定上訴人係意圖營
利之事實，並未於理由內說明其所憑之證據及認定之理由，有判
決不備理由之違背法令。（二）判決雖載理由，但不能憑以斷定
其所為論述之根據者，仍屬理由不備。原判決於理由說明以：依
證人徐震宇於警詢所述：其約每二至三天向上訴人購買毒品，至
被查獲時大約已向上訴人購買二個月，每次一千元至五千元不等
等語，基於罪疑唯輕之原則，除依前開通訊監察譯文所示，徐震
宇於九十五年一月二十三日係向上訴人購買五千元外，應認其係
每三天向上訴人購買一次，每次為一千元，即上訴人販賣海洛因
予徐震宇之次數為八次等由（原判決第十一頁倒數第四行至第十
頁第三行），資以認定上訴人販賣第一級毒品海洛因予徐震宇之
次數為八次之論據。然查原判決既認定：上開證人已向上訴人購
買二個月，每三天一次云云，何以認定其販賣之次數為八次？即
有疑義，而有判決理由矛盾之違誤。（三）毒品危害防制條例第
十九條第一項規定：犯第四條至第九條、第十二條、第十三條或
第十四條第一項、第二項之罪者，其供犯罪所用或因犯罪所得之
財物，均沒收之，如全部或一部不能沒收時，追徵其價額或以其
財產抵償之。原判決既認定：上訴人以所持有之0000000
000號行動電話門號作為其販毒聯絡工具（原判決第二頁最後
一行至第三頁第一行、第十九頁第十七至十九行）。則該行動電
話究否為上訴人所有？如屬肯定，即應依上開規定宣告沒收。此
攸關法律之適用，原審未予詳查究明，亦未於判決說明何以不予
宣告沒收之理由，有調查職責未盡及判決不備理由之違背法令。
上訴意旨雖未執此指摘，惟以上為本院得依職權調查之事項。應
認原判決關於販賣第一級毒品部分，有撤銷發回之原因。
貳、上訴駁回部分（即持有改造手槍、重利及恐嚇部分）
一、持有改造手槍部分
按刑事訴訟法第三百七十七條規定，上訴於第三審法院，非以判
決違背法令為理由，不得為之。是提起第三審上訴，應以原判決
違背法令為理由，係屬法定要件。如果上訴理由狀並未依據卷內
訴訟資料，具體指摘原判決不適用何種法則或如何適用不當，或
所指摘原判決違法情事，顯與法律規定得為第三審上訴理由之違
法情形，不相適合時，均應認其上訴為違背法律上之程式，予以
駁回。本件原判決撤銷第一審關於此部分之科刑判決，改判仍論
上訴人以未經許可持有可發射子彈具有殺傷力之改造手槍罪，處
有期徒刑肆年，併科罰金新台幣壹拾萬元，及諭知易服勞役之折
算標準；並宣告扣案之仿ＦＮ廠半自動手槍換裝土造金屬槍管之
改造手槍（槍枝管制編號：0000000000號）一支（含
彈匣一個）沒收。係依憑上訴人之自白（供承：有原判決所認定
之未經許可持有扣案之上開手槍之事實不諱），並有照片二張在
卷，及可發射子彈具有殺傷力之改造手槍一把（槍枝管制編號0
000000000號）扣案可證，而扣案槍枝經送內政部警政
署刑事警察局（下稱刑事警察局）鑑驗結果：認係由仿ＦＮ廠半
自動手槍製造之槍枝換裝土造金屬槍管改造而成之改造手槍，槍
身之槍管固定處雖略有磨損，致槍管偶有脫離固定處之情形，惟
仍可供擊發適用子彈使用，認具殺傷力，有該局九十五年六月六
日刑鑑字第○九五○○七三○八一號槍彈鑑定書附卷可稽等證據
資料而為論斷，已敘明其所憑之證據及認定之理由；並說明：扣
案之手槍業經上開專業之刑事警察局鑑驗，已足認定具有殺傷力
，被告及其辯護人以鑑驗時未經試射其單位面積動能為由，請求
另為鑑驗云云，核無必要之理由。從形式上觀察，原判決關於此
部分並無足以影響判決結果之違背法令情形存在。上訴人此部分
上訴意旨略稱：刑事警察局對扣案之槍枝，僅採性能檢驗法、拆
解法鑑定，惟並未實際試射子彈，其雖認本件改造手槍具殺傷力
，然依其機械性能之程度，於擊發子彈時之彈丸單位面積動能為
何？是否可在最具威力之適當距離穿透人體肉層？均不能證明，
原審僅依鑑定報告遽認有殺傷力，並以「扣案之手槍業經上開專
業之刑事警察局檢驗，已足認定具有殺傷力」，而未依聲請再為
鑑驗，有應於審判期日調查之證據而未調查之違背法令等語。惟
查：鑑定為刑事訴訟法所定之調查證據方法之一種，如所為之鑑
定，經審理事實之法院審酌認已足以證明待證事實，而不再行鑑
定，自不能任意指為違法。另查刑事警察局係屬槍枝鑑定之專業
機關，本件原判決採該局對扣案槍枝之鑑定結果，而認定：該改
造手槍具有殺傷力等情，並認無再為鑑定之必要，已說明其認定
之理由，並無調查職責未盡之違法情形。上訴意旨並未指出其鑑
定有何違背法定程序而不得採為證據之情形，徒憑己見認應採試
射法鑑定，而仍執原判決已說明理由予以指駁之陳詞，就原審採
證認事職權之適法行使，漫事爭執，難認已符合首揭法定之第三
審上訴要件。其此部分上訴違背法律上之程式，應予駁回。
二、重利及恐嚇部分
按刑事訴訟法第三百七十六條所列各罪之案件，經第二審判決者
，不得上訴於第三審法院，法有明文。本件上訴人所犯重利、恐
嚇罪部分，原審係依刑法第三百零五條、三百四十四條論處罪刑
，核屬刑事訴訟法第三百七十六條第一款之案件。依上開說明，
既經第二審判決，即不得上訴於第三審法院，上訴人一併提起上
訴，其此部分之上訴為不合法，應予駁回。
據上論結，應依刑事訴訟法第三百九十七條、第四百零一條、第
三百九十五條前段，判決如主文。
中　　華　　民　　國　九十六　年　　七　　月　　六　　日
                      最高法院刑事第五庭
                          審判長法官  林　增　福
                                法官  邵　燕　玲
                                法官  張　清　埤
                                法官  陳　世　雄
                                法官  蔡　國　在
      本件正本證明與原本無異
                                      書  記  官
中　　華　　民　　國　九十六　年　　七　　月　 十二 　日
                                                Ａ
